【裁判字號】    98,訴,1580
【裁判日期】    981216
【裁判案由】    毒品危害防制條例
【裁判全文】
臺灣高雄地方法院刑事判決              98年度訴字第1580號
公  訴  人  臺灣高雄地方法院檢察署檢察官
被      告  甲○○
                    （另案於台灣高雄監獄執行中）
上列被告因毒品危害防制條例案件，經檢察官提起公訴（98年度
毒偵字第4808號），本院判決如下：
    主  文
甲○○施用第一級毒品，處有期徒刑捌月。
    事  實
一、甲○○前因施用毒品案件，經觀察、勒戒後，認無繼續施用
    毒品之傾向，於民國96年6 月7 日執行完畢釋放。詎猶不知
    悔改，仍於前開觀察、勒戒執行完畢釋放後5 年內，基於施
    用第一、二級毒品之犯意，於98年7 月1 日8 時許，在高雄
    市楠梓區○○○路44號住處，以將第一級毒品海洛因及第二
    級毒品甲基安非他命一同置於注射針筒內，以手臂靜脈注射
    之方式，同時施用第一級毒品海洛因及第二級毒品甲基安非
    他命1 次。嗣於98年7 月1 日12時許，因係列管毒品人口，
    經通知前往高雄市政府警察局楠梓分局後勁派出所採尿送驗
    ，檢驗結果呈嗎啡、可待因及甲基安非他命陽性反應，始悉
    上情。
二、案經高雄市政府警察局楠梓分局報請臺灣高雄地方法院檢察
    署檢察官偵查起訴。
    理  由
一、按被告甲○○所為係犯死刑、無期徒刑、最輕本刑為3 年以
    上有期徒刑以外之罪，其於準備程序中就被訴事實為有罪之
    陳述，經受命法官告知簡式審判程序之旨，並聽取公訴人、
    被告之意見後，本院合議庭認為適宜由受命法官獨任進行簡
    式審判程序，依刑事訴訟法第273 條之1 第1 項、第284 條
    之1 規定，裁定由受命法官獨任進行審判程序，合先敘明。
二、上揭事實，業據被告於本院審理時供承不諱，且被告於98年
    7 月1 日中午12時許，因其為毒品列管人口，自願到警局採
    尿送驗之結果，呈現嗎啡及甲基安非他命陽性反應，又經本
    院將上開尿液複驗結果，亦呈現嗎啡及甲基安非他命陽性反
    應，此有高雄市立凱旋醫院98年7 月16日第A00000000 號濫
    用藥物尿液檢驗報告、高雄醫學大學附設中和紀念醫院98年
    11月9 日第0000-000號濫用藥物尿液檢驗報告各1 份、濫用
    藥物尿液檢體監管紀錄表3 份及高雄市警察局楠梓分局後勁
    派出所毒品案姓名對照表1 份，在卷可稽。是被告之任意性
    自白核與事實相符，洵堪採為論罪科刑之依據。本案事證明
    確，被告犯行，堪以認定，應依法論科。
三、按毒品危害防制條例前於92年7 月9 日修正公布，自93年1
    月9 日施行，觀之該條例第20條、第23條之立法理由，修正
    後毒品危害防制條例就施用毒品者，只於「初犯」及「5 年
    後再犯」二種情形，有其追訴條件之限制，即須於初犯經觀
    察、勒戒或強制戒治釋放後，5 年內均無施用毒品之行為，
    始能認其前所實施之觀察、勒戒或強制戒治已足遮斷毒癮，
    而得於5 年後再犯時，再予適用初犯之規定，重行觀察、勒
    戒等程式。倘5 年內已經再犯，被依法追訴處罰，縱其第3
    次（或第3 次以上）施用毒品之時間在初犯釋放5 年以後，
    即與「5 年後再犯」之情形有別，且因已於「5 年內再犯」
    ，顯見其再犯率甚高，原實施觀察、勒戒或強制戒治，已無
    法收其實效，而無5 年戒斷期之存在，自無再經觀察、勒戒
    及強制戒治之必要，應得逕行追訴處罰（最高法院95年台上
    字第1071號判決參照）。本件被告於96年間因施用毒品案件
    ，經本院以96年度毒聲字第358 號裁定送觀察、勒戒，後認
    無繼續施用傾向，由臺灣高雄地方法院檢察署檢察官以96年
    度毒偵字第2016號為不起訴處分確定，復於98年間因施用毒
    品案件，經本院以98年度審訴字第1717號判決判處有期徒刑
    6 月確定，而於98年7 月30日入監服刑，尚未執行完畢等節
    ，有臺灣高雄地方法院檢察署刑案資料查註紀錄表、全國施
    用毒品案件紀錄表及臺灣高等法院被告前案紀錄表各1 份在
    卷可參，是被告於觀察勒戒執行完畢釋放後，5 年內再犯上
    開施用毒品罪，並經判決處刑，則其再度犯本件施用毒品犯
    行，揆諸前開說明，仍應依法論科。
四、按海洛因及甲基安非他命為毒品危害防制條例第2 條第2 項
    第1 款、第2 款所規定之第一級及第二級毒品，故核被告所
    為，係犯毒品危害防制條例第10條第1 項之施用第一級毒品
    海洛因罪及同條第2 項之施用第二級毒品甲基安非他命罪。
    其施用第一級毒品海洛因與第二級毒品甲基安非他命前分別
    持有海洛因、甲基安非他命之低度行為，應為施用之高度行
    為所吸收，均不另論罪。檢察官起訴要旨雖認被告所犯施用
    第一級、第二級毒品為2 行為，應分論併罰，惟被告於本院
    審理中供稱：可能是海洛因裡摻雜甲基安非他命，才會在靜
    脈注射時，同時施用到2 種毒品，且雖然2 種毒品藥性不同
    ，但只要比例調配適當，也可以同時施用等語（本院卷第20
    頁背面）。而毒品施用者可視其習性，混用任何毒品，混合
    第一級及第二級毒品施用後，經人體代謝所排出之尿液可驗
    出嗎啡及安非他命等成份等情，為本院審理毒品案件職務上
    已知之事實，是被告同時施用第一、二級毒品乙情，並無不
    能。又查無證據可認被告就海洛因、甲基安非他命係分別施
    用，則被告所稱同時施用乙情，應屬為真。公訴意旨認被告
    所犯上開二罪，犯意各別，行為互殊，應予分論併罰，尚有
    未洽。被告以一施用毒品行為同時觸犯施用第一級毒品與第
    二級毒品罪，為想像競合犯，應從較重之施用第一級毒品海
    洛因罪處斷。本院審酌被告經觀察、勒戒後，仍不知悔改，
    不思戒絕其毒癮而再次違犯本件施用毒品罪，顯然缺乏戒絕
    毒品之決心，有再入監矯治之必要，惟念其於犯罪後坦承犯
    行及所犯為自戕行為等一切情狀，量處如主文所示之刑，以
    資懲儆。另公訴人雖具體求處有期徒刑1 年6 月，惟本院審
    酌前開事由，認以量處如主文所示之刑為適當，公訴人之求
    刑，核屬過重，附此敘明。
據上論斷，應依刑事訴訟法第273 條之1 、第284 條之1 、第
299 條第1 項前段，毒品危害防制條例第10條第1 項、第2 項，
刑法第11條、第55條，判決如主文。
本案經檢察官許怡萍到庭執行職務。
中    華    民    國    98    年    12    月    16    日
                刑事第十二庭  法  官  楊珮瑛
以上正本證明與原本無異。
如不服本判決應於收受送達後10日內向本院提出上訴書狀，並應
敘述具體理由；如未敘述上訴理由者，應於上訴期間屆滿後20日
內向本院補提理由書（均須按他造當事人之人數附繕本）「切勿
逕送上級法院」。
中    華    民    國    98    年    12    月    16    日
                              書記官  郭南宏
附錄本件論罪科刑法條全文
毒品危害防制條例第10條
施用第一級毒品者，處6月以上5年以下有期徒刑。
施用第二級毒品者，處3年以下有期徒刑。


司法院資訊處製作；財團法人民間司法改革基金會備份。
